臺灣高等法院臺南分院刑事裁定　　　　　　 九十三年度聲再字第九一號　　　Ｃ
　　　再審聲請人
　　　即受判決人　甲　○　○
右聲請人因背信案件，對於本院九十二年度上易字第一五七號中華民國九十三年四月
二十八日確定判決（臺灣嘉義地方法院八十九年度訴字第七三○號、臺灣嘉義地方法
院檢察署八十九年度偵字第三三六、三三七、一七六九、一七七○、三二五○號）聲
請再審，本院裁定如左：
      主      文
再審之聲請駁回。
      理      由
一、聲請再審意旨略以：本案原確定判決判處聲請人有期徒刑肆年陸月，無非以被告
    於民國（下同）八十五年六月起擔任路德會之董事長，於八十六、八十八年間分
    別與寶冠建設股份有限公司（下稱寶冠公司）、順天建設股份有限公司（下稱順
    天公司）訂立合建契約，上開契約不利於路德會，且聲請人因而獲得不法利益，
    而為判決聲請人成立背信罪之依據。惟前開確定判決，認事用法均有違失，聲請
    人自得依刑事訴訟法第四百二十條第一項第六款、第四百二十一條之規定聲請再
    審，其再審事由如後：
(一)、本件確定判決認定聲請人所辯新台幣（下同）一千四百萬元用以清償同案被告陳
    寰珅欠自己之款項一節，不足憑採；又認定另筆三千萬元債權債務協議為聲請人
    與陳寰珅間通謀意思表示，依法無效，苟聲請人確有積欠陳寰珅任何款項，為何
    提不出任何憑據！惟原判決法院有如下重要證據漏未審酌：
  1.陳寰珅於八十四年三月一日起所親簽之支票存根及世華銀行支票送金簿存根影本
    各一份、八十五年五月六日陳寰珅復向聲請人借貸七十七萬元，此有中國商銀支
    票及存根影本可證、八十七年三月二日陳寰珅又持面額一千萬元之支票向聲請人
    調現，甲○○乃情商案外人台北張子芳電匯予陳寰珅所經營之洲毅營造有限公司
    九百九十四萬元（預扣利息），屆期因陳寰珅所交予支票不獲兌現而換票，乃由
    聲請人提款匯還張子芳一千萬元，此均有往來憑證可佐，確定判決有前開重要證
    據漏未審酌，致影響原確定判決事實之認定。
  2.八十七年十一月十一日，陳寰珅持四張面額各五十萬元計二百萬元之支票向聲請
    人請求協助，經聲請人轉請台北張穗雅將款項如數匯給陳寰珅，顯見此時陳寰珅
    經濟已現窘境，實情應為陳寰珅對聲請人負有債務，原判決漏未審酌此證據，致
    認『被告甲○○與陳寰珅間本有多筆債務糾紛：：究係借款、還款亦或其他用途
    尚屬不明：：』與實情不符之事實。
  3.八十二年三月十八日，聲請人之子林伯彥介紹土地供陳寰珅合建光路大樓，言明
    佣金二百萬元，惟陳寰珅僅支付一百萬元，尚欠一百萬元，此有公司傳票及林伯
    彥配偶代收字樣之傳票可憑，陳寰珅張冠李戴竟稱林伯彥欠其一百萬元，原判決
    漏未審酌，而為『八十六年二月四日亦從第一銀行新西分行000000000
    00帳號內，提領一百萬元至甲○○住處交付甲○○之認定』，顯與事實不符。
(二)、聲請人於原判決法院審理時，呈請原判決法院就「以甲○○名義立據之收據影本
    乙紙」據以質問陳寰珅偽造該紙之目的何在，此攸關原判決所採憑「茲收到陳寰
    珅給付三百萬元無誤」之收據是否可採，蓋衡情此三百萬元有收據，為何原判決
    認定之八十六年二月一日『三百七十九萬元整』。八十六年二月四日『一百
    萬元』均無類此之收據給寶冠建設。另確定判決認：「在寶冠公司同意支付四千
    萬元額外好處與路德會之董事之默契下，陳傳生分別使不知情之楊美麗、張惠雯
    於『八十六年二月一日』及『八十六年四月七日』款一千萬元、二百萬元予陳
    寰珅，並於『八十六年五月十六日』交付陳寰珅當日到期、面額為三百萬元之支
    票一張，藉以打點路德會之董事，陳寰珅遂於『八十六年二月一日』從第一銀行
    新西分行00000000000帳號內提領三百七十九萬元至臺北市兄弟飯店
    交付甲○○、王茂雄、劉得衷、林朝宗、趙健、歐陽曈等人朋分；另於『八十六
    年二月四日』亦從第一銀行新西分行00000000000帳號內提領一百萬
    元帶至甲○○住處交付甲○○；再於『八十六年五月十七日』以三百萬元之支票
    從台灣土地銀行信義分行兌領三百萬元至臺北市兄弟飯店交由甲○○簽收，由甲
    ○○再與王茂雄、趙健、林朝宗、劉得衷等人朋分：：云云。」倘若屬實，則八
    十六年二月至四月間陳傳生所匯款項至少達一千二百萬元，扣除三百七十九萬元
    、一百萬元，尚餘七百餘萬元，流向為何？何以，同年五月十七日尚須輾轉由寶
    冠公司領取三百萬元，再交同案被告等人朋分，前開證據漏未審酌，實生影響於
    於原判決。
二、按為被告之利益聲請再審非符合刑事訴訟法第四百二十條、第四百二十一條規定
    ，不得為之。按有罪之判決確定後，有因發現確實之新證據足認受有罪判決之人
    應受無罪、免訴、免刑或輕於原判決所認罪名之判決者等情形者，為受判決人之
    利益，始得聲請再審，刑事訴訟法第四百二十條第一項第六款定有明文；再按不
    得上訴於第三審法院之案件，除刑事訴訟法第四百二十條規定外，其經第二審確
    定之有罪判決，如就足生影響於判決之重要證據漏未審酌者，亦得為受判決人之
    利益，聲請再審，刑事訴訟法第四百二十一條定有明文，是本條所規定者須為『
    足生影響於判決之重要證據，未經原確定判決審酌者』，始足當之，苟業經原確
    定判決審酌，或非足生影響於判決之重要證據，均不得據以聲請再審。
三、經查：
(一)、本件確定判決第三十九頁內容：「被告甲○○雖辯稱：匯入自己戶頭內之一千四
    百萬元本屬與寶冠公司解約金之部分款項，因陳寰珅係寶冠公司之代表人，所以
    將該一千四百萬元用以清償陳寰珅積欠自己之款項云云，惟查，陳寰珅堅決否認
    曾向甲○○借款，甲○○亦無法提出任何借據或本票以證，雖其提出匯款九百九
    十四萬元與陳寰珅之證明，然甲○○與陳寰珅間本有多筆債務糾葛，此有有八十
    七年十一月十七日之協議書及明細附卷可參，是該九百九十四萬元匯款究係借款
    、還款亦或其他用途，尚屬不明，況且，」【縱被告陳寰珅真有欠被告甲○○該
    筆款項，然陳寰珅與寶冠公司係屬不同之個體，陳寰珅亦非寶冠公司之負責人，
    焉有將給寶冠公司之解約金充作抵償陳寰珅個人債務之理】，顯見被告甲○○此
    部分辯詞，顯不足採。」足見原確定判決，對於聲請人於原法院審理時業已提出
    之證據，並非漏未審查。
(二)、又(1)證人陳傳生於原審法院證稱所花費二千萬元，一部份（指一千五百萬元）由
    陳寰珅轉交路德會，一部份（指五百萬元）交給甲○○。(2)陳寰珅偵查時供陳：
    「（問：你交現金給甲○○幾次？）三次，有五、六位董事在場，劉得衷、林朝
    宗、歐陽瞳、王茂雄、趙健均在場，他們也知道這是契約規定的錢，是寶冠公司
    私下付的，陳清波沒有在場。」等語（見偵查卷(二)第一六四頁），而陳寰珅於八
    十六年二月一日在第一銀行新西分行00000000000帳號提領現金三百
    七十九萬元整，至臺北兄弟飯店交給甲○○、王茂雄、劉得衷、林朝宗、趙健、
    歐陽曈等人，做為寶冠公司與路德會簽約給核心董事的費用，於八十六年五月十
    六日陳寰珅又提領現金三百萬元，至臺北兄弟飯店交給甲○○、王茂雄、劉得衷
    、趙健、林朝宗等人朋分，並由甲○○先生簽書據給寶冠公司。(3)楊美麗、張惠
    雯匯款一千萬元、二百萬元予洲毅營造及交付面額三百萬元、八十六年五月十六
    日到期之支票予陳寰珅，並於八十六年十一月十四日匯款五百萬元予甲○○中國
    信託商業銀行嘉義分行000000000000號帳戶內，有入戶電匯條三紙
    、支票一紙附卷可參。(4)甲○○雖辯稱：陳寰珅未將寶冠公司所付之錢交與伊云
    云，然依常情而論，彰化之合建案乃聲請人交予陳寰珅負責，陳寰珅亦介紹路德
    會與寶冠公司合建，並得由寶冠公司處取得介紹費用，董事會取得四千萬元之額
    外款項亦為寶冠公司、路德會董事會及陳寰珅三方之共識。雖聲請人否認有收受
    不法利益之情事，惟依前揭事證可知，原判決係採信證人陳傳生之證言、陳寰珅
    供述、聲請人所簽發之三百萬元領據、及其他相關與銀行往來之明細，已足認定
    聲請人有收受不法酬庸之犯行，而不採信聲請人否認犯罪之辯解，則雖原判決不
    採納聲請人所提之主張，尚難認原判決有漏未審酌之情事。聲請人執之為再審理
    由，尚非可採。
四、按所謂確實之新證據，固非以絕對不須經過調查程序為條件，但必需可為確實足
    以動搖原確定判決而為受判決人有利之判決者為限，倘受判決人因對有利之主張
    為原審所不採，事後提出證明，以圖證實在原審前所為有利之主張為真實，據以
    聲請再審，該項證據既非判決後所發見，顯難憑以聲請再審。揆諸前開說明，聲
    請人聲請再審理由或僅空言指摘原判決認定事實不當，或所提證據不足以動搖原
    判決之結果，其聲請再審為無理由，應予駁回。
據上論斷，應依刑事訴訟法第四百三十四條第一項裁定如主文。
中    華    民    國      九十三      年      七      月      一        日
                                  臺灣高等法院臺南分院刑事第二庭
                                      審判長法官  葉    居    正
                                            法官  莊    俊    華
                                            法官  林    勝    木
右正本證明與原本無異。
不得抗告。
                                      法院書記官  吳    秋    賢
中    華    民    國      九十三      年      七      月      七        日
